【裁判字號】    95,台上,1953
【裁判日期】    950831
【裁判案由】    損害賠償
【裁判全文】
最高法院民事判決            九十五年度台上字第一九五三號
    上  訴  人  乙 ○ ○
                          缸6.
    訴訟代理人  張 麗 雪律師
    被 上訴 人  義大製罐股份有限公司
                          甲3.
    法定代理人  丙 ○ ○
    被 上訴 人  甲○○○
    共      同
    訴訟代理人  嚴 庚 辰律師
                陳 國 瑞律師
上列當事人間請求損害賠償事件，上訴人對於中華民國九十四年
十月四日台灣高等法院台南分院第二審更審判決（九十四年度上
更(一)字第一○號），提起上訴，本院判決如下：
    主  文
原判決除假執行部分外廢棄，發回台灣高等法院台南分院。
    理  由
本件上訴人主張：伊受僱於被上訴人義大製罐股份有限公司（下
稱義大公司），擔任論件計酬工人，於民國八十八年一月十八日
在工廠從事沖床工作時，因義大公司及其原負責人即被上訴人甲
○○○提供之機器設備不符勞工安全衛生法規定，致伊之左手遭
沖床機器齒輪捲入，受有左前臂外傷性截斷及併發症、發紺、血
管神經肌腱骨頭等傷害。被上訴人應連帶賠償醫藥費、計程車費
、看護費、義肢費、減少工作損失、減少勞動能力損失及精神慰
藉金，經扣除勞工保險局支付之職業傷害殘廢給付、職業傷病給
付及義大公司於另案給付之職災補償金後，義大公司依民法第一
百八十四條規定就伊所受損害負賠償責任，甲○○○依公司法第
二十三條規定應與義大公司連帶負賠償責任及各自訴狀繕本送達
翌日起加付法定遲延利息。甲○○○所犯業務過失傷害罪，既經
檢察官起訴在案，爰提起刑事附帶民事訴訟並於原法院更審前「
追加」依民法第二十八條規定，請求義大公司應與甲○○○負連
帶賠償之責，「追加」依民法第一百八十四條規定，請求甲○○
○應與義大公司負連帶賠償責任。求為命被上訴人連帶給付新台
幣（下同）二百零六萬二千二百十七元及其中義大公司自九十年
一月十日起，甲○○○自九十二年四月二十五日起加計法定遲延
利息之判決（上訴人逾此部分之請求，分別經第一審及原法院更
審前判決駁回，未據聲明不服，並於原法院更審時就甲○○○遲
延利息之請求，減縮自九十二年四月二十五日起算，故上訴人逾
上開之請求，已告確定）。
被上訴人則以：上訴人為義大公司之承攬人，被上訴人對上訴人
之服勞務並無指揮、監督權，兩造間自無僱傭關係存在。況上訴
人就同一事故另件請求義大公司給付職業災害補償金，經雙方達
成訴訟上和解，由義大公司給付上訴人一百三十五萬元，上訴人
亦已拋棄其餘請求，即不得再為本件之請求。又上訴人請求之金
額，或為不實，或屬過高，其所為請求，尤屬無據。此外，上訴
人提起刑事附帶民事訴訟時，僅以非刑事被告之義大公司為被告
，並未一併以該刑事案件之被告甲○○○為被告，依刑事訴訟法
第四百八十七條之規定，更非合法。且被上訴人於八十八年一月
十八日受傷，至九十一年四月二日追加甲○○○為被告時，其請
求權已逾二年時效而消滅等語，資為抗辯。
原審以：上訴人於刑事訴訟程序中，並未對刑事案件之被告即甲
○○○提起附帶民事訴訟，而僅對義大公司提起附帶民事訴訟，
業經調閱台灣嘉義地方法院檢察署（下稱嘉義地檢署）八十九年
度偵續一字第七號、台灣嘉義地方法院九十年度易字第三三號及
原法院九十年度上易字第一四五七號等刑事案卷查明屬實，並有
上訴人提出之刑事附帶民事起訴狀可稽，堪認上訴人對義大公司
提起之刑事附帶民事訴訟與刑事訴訟法第四百八十七條第一項規
定不符，為不合法，依民事訴訟法第二百四十九條第一項第六款
規定，應以裁定駁回對義大公司此部分之訴，第一審誤以實體審
查為義大公司敗訴之判決，義大公司之上訴既為有理由，依民事
訴訟法第四百五十條規定，自應以判決廢棄，改判駁回上訴人此
部分之訴。又上訴人係於八十八年一月十八日在義大公司操作沖
床之際，遭沖床機械齒輪捲傷左手而受傷，於同年四月十六日即
提出告訴義大公司負責人甲○○○涉犯業務過失傷害，有嘉義地
檢署八十八年度他字第三五三號卷附之告訴狀可稽。是上訴人至
遲於八十八年四月十六日即確知「損害」及「賠償義務人」，則
其侵權行為損害賠償請求權之時效即應自八十八年四月十六日起
算，而上訴人遲至九十一年四月二日始於第一審追加甲○○○為
被告，顯已逾二年時效。是被上訴人抗辯上訴人之請求權已罹於
時效而消滅，即屬可採。次按民法第二十八條係規定董事或有其
他有代表權之人因執行職務所加於他人之損害，法人應與該行為
人連帶負賠償責任。本件事故發生時，甲○○○固為義大公司負
責人，然當時並非代表公司在工廠為指揮監督實際執行之人，此
觀上訴人九十四年八月十五日提出之答辯狀自承事故發生，係劉
新項指揮伊使用該台未有防護蓋之機械等語；又有關工廠內之事
務，包括工作分配與機械維修等事項，均係交由廠長劉新項處理
，事故發生當時，甲○○○並未在現場，依公司內部分層負責之
原則，甲○○○對每位員工所分配之工作及廠區每部機械之操作
運轉，應無親自監督、管理之責等情，為嘉義地檢署八十八年度
偵續字第四九號不起訴處分書所認定，且為上訴人所不爭執，自
無民法第二十八條規定之適用。況上訴人之損害以對甲○○○之
請求有理由為前提，上訴人對甲○○○之請求權，已罹於時效而
消滅，即使上訴人對義大公司得依民法第二十八條規定請求賠償
，亦失所附麗，其在原法院追加依民法第二十八條規定，請求義
大公司與甲○○○負連帶賠償之責，不應准許。其在原法院就甲
○○○追加依民法第一百八十四條、第二十八條規定為請求，亦
無理由，不應准許等詞，因而將第一審所為命被上訴人連帶給付
上訴人二百零六萬二千二百十七元及各自訴狀繕本送達翌日起加
計法定遲延利息之判決廢棄，改判駁回上訴人在第一審之訴。
按公司法第二十三條規定，公司負責人對於公司業務之執行，如
有違反法令致他人受有損害時，對他人應與公司負連帶賠償責任
。此所定連帶賠償責任，乃係基於法律之特別規定，並非侵權行
為上之責任，故其請求權之消滅時效，應適用民法第一百二十五
條之規定。查上訴人於第一審已追加刑事案件被告甲○○○為被
告，並主張甲○○○為義大公司負責人，其執行業務因違反勞工
安全衛生法第五條第一項第一款「雇主對左列事項應有符合標準
之必要安全衛生設備：一、防止機械、器具、設備等引起之危害
」及同法第六條「雇主不得設置不符中央主管機關所定防護標準
之機械、器具供勞工使用」等規定，而致伊受有重傷，依公司法
第二十三條之規定應與義大公司負連帶賠償責任云云（見一審卷
第六三頁、第六四頁），則上訴人依公司法第二十三條之規定所
為請求，其請求權似未逾時效而消滅。原審就此未詳加審究，遽
為上訴人敗訴之判決，即有可議。又民法第二百七十六條固規定
：「債權人向連帶債務人中之一人免除債務，而無消滅全部債務
之意思表示者，除該債務人應分擔之部分外，他債務人仍不免其
責任。前項規定，於連帶債務人中之一人消滅時效已完成者準用
之」。惟民法第二十八條規定法人之代表人執行職務所為之侵權
行為，即為法人之侵權行為，該條又無如同法第一百八十八條第
三項僱用人得對受僱人為求償之規定，法人之代表人與該侵權行
為之法人間之內部關係，並無應分擔之部分，故法人應負全部侵
權行為損害賠償責任，是法人之代表人消滅時效已完成，法人仍
不得免其責任。原審謂甲○○○為義大公司負責人，上訴人對甲
○○○之請求權，既已罹於時效而消滅，則上訴人對義大公司得
依民法第二十八條規定請求賠償，亦失所附麗，進而認定上訴人
追加依民法第二十八條規定，請求義大公司與甲○○○負連帶賠
償之責，不應准許，其法律見解不無違誤。末查，原判決既認定
上訴人在原法院追加依民法第二十八條規定，請求義大公司應與
甲○○○負連帶賠償之責，不應准許，就甲○○○追加依民法第
一百八十四條、第二十八條規定為請求，亦無理由，不應准許，
主文卻未併諭知「上訴人追加之訴駁回」，亦有未合。上訴意旨
，指摘原判決不當，聲明廢棄，非無理由。
據上論結，本件上訴為有理由。依民事訴訟法第四百七十七條第
一項、第四百七十八條第二項，判決如主文。
中    華    民    國  九十五  年    八    月  三十一  日
                      最高法院民事第七庭
                          審判長法官  劉  延  村
                                法官  黃  秀  得
                                法官  吳  謀  焰
                                法官  李  寶  堂
                                法官  許  澍  林
      本件正本證明與原本無異
                                      書  記  官
中    華    民    國  九十五  年    九    月   十一   日
                                                      ｊ


司法院資訊處製作；財團法人民間司法改革基金會備份。
